【裁判字號】    90,親,39
【裁判日期】    901031
【裁判案由】    確認親子關係
【裁判全文】
臺灣新竹地方法院民事判決        九十年親字第三九號
    原      告    丙○
    兼法定代理人  甲○○
    被      告    丁○○
    被      告    乙○○
右當事人間否認子女事件，本院判決如左：
    主      文
原告之訴駁回。
訴訟費用由原告負擔
    理      由
一、按原告之訴，依其所訴之事實，在法律上顯無理由者，法院得不經言詞辯論，逕
    以判決駁回之，民事訴訟法第二百四十九條第二項定有明文。
二、本件原告起訴意旨略以：原告甲○○於民國八十六年九月十二日與被告丁○○結
    婚，惟自八十九年一月底起，原告甲○○即長期居住於娘家，此後即未與被告丁○○有同居事實及性生活，八十九年五月八日原告甲○○即與被告丁○○協議離
    婚，原告甲○○並於八十九年五月九日與男友即被告乙○○發生性行為，嗣原告
    甲○○於八十九年十二月五日與被告乙○○結婚，並於九十年一月十日生下原告
    丙○，因原告丙○之受胎期間係在原告甲○○與被告丁○○之婚姻關係存續中，
    故原告丙○之戶籍父親欄仍登記為被告丁○○，惟原告丙○並非原告甲○○與被
    告丁○○所生，而係原告甲○○與被告乙○○所生，爰提起本件訴訟請求確認原
    告丙○並非原告甲○○與被告丁○○所生，而係原告甲○○與被告乙○○所生云
    云。
三、按從子女出生日回溯第一百八十一日起至第三百零二日止為受胎期間；妻之受胎
    ，係在婚姻關係存續中者，推定其所生子女為婚生子女；前項推定，如夫妻之一
    方能證明妻非自夫受胎者，得提起否認之訴，但應於知悉子女出生之日起，一年
    內為之，民法第一千零六十二條第一項、第一千零六十三條分別定有明文。又按
    民事訴訟法第五百九十一條第一項就母再婚後所生子女確定其父之訴，係指子女
    之出生在前婚姻關係消滅後三百零二日內，在後婚姻成立後一百八十一日以後，
    交叉於一百二十一日之時間，依時間推算，可認為前夫之子女，亦可認為後夫之
    子女，如發生爭執時，得提起請求法院判決確定二者之中何人為父之訴者而言。
    查本件原告甲○○於八十六年九月十二日與被告丁○○結婚，並於八十九年五月
    八日與被告丁○○協議離婚，嗣原告甲○○於八十九年十二月五日與被告乙○○
    結婚，並於九十年一月十日生下原告丙○之事實，業據原告提出離婚協議書影本
    、出生證明影本、戶籍謄本各一份為證，則原告丙○之受胎期間應為八十九年三
    月十五日至八十九年七月十四日，因原告丙○之受胎期間在原告甲○○與被告丁○○之婚姻關係存續期間中，並未同時在原告姜美與被告乙○○之婚姻關係存續
    期間中，依前揭規定及實務見解，原告丙○應受推定為被告丁○○之婚生女，並
    無同時推定為被告乙○○之婚生女之可能，是原告甲○○既主張原告丙○並非原
    告甲○○自被告丁○○受胎所生，本件訴訟性質上應屬民法第一千零六十三條第
    二項否認子女之訴，而非母再婚後所生子女確定其父之訴，合先敘明。
四、再按否認子女之訴，由夫起訴者，以妻及子女為共同被告；由妻起訴者，由夫及
    子女為共同被告，民事訴訟法第五百八十九條之一定有明文。是如由妻提起否認
    子女之訴，應以夫及子女為共同被告，當事人始屬適格。查本件就請求否認原告
    丙○為被告丁○○之婚生女部分，係以妻即原告甲○○與女即原告丙○為共同原
    告，而以夫即被告丁○○為被告，依前揭規定，其當事人自屬不適格。
五、又按妻之受胎係在婚姻關係存續中，依民法第一千零六十三條第一項規定，應推
    定其所生子女為婚生子女，受此推定之子女，惟在夫妻之一方能證明妻非自夫受
    胎者，得依同條第二項之規定以訴否認之，在否認之訴未受有勝訴之確定判決以
    前，該子女在法律上不能不認為夫之婚生子女，無論何人皆不得為反對之主張，
    最高法院二十三年上字第三四七三號及七十五年台上字第二０七一號判例可資參
    照。本件原告丙○須待否認子女之訴判決確定後，始回復為非婚生子女之身分，
    屆時其生父如不認領，始有請求生父認領之必要，其在婚生推定遭推翻前，即請
    求確認原告丙○與被告乙○○之親子關係存在，於法亦有未合。
六、綜上，原告之訴依其所訴之事實，在法律上顯無理由，爰不經言詞辯論，逕以判
    決駁回之。
七、據上論結，本件原告之訴為無理由，依民事訴訟法第七十八條、第八十五條一項
    前段，裁定如主文。
中      華      民      國    九十      年      十      月    三十一    日
                                  臺灣新竹地方法院民事第二庭
~B法      官  彭洪英
右為正本係照原本作成。
如不服本判決，須於本判決送達後二十日內向本院提出上訴狀（須按他造當事人之人
數附繕本）。
~B法院書記官  吳美雲
中      華      民      國    九十      年      十      月    三十一    日


司法院資訊處製作；財團法人民間司法改革基金會備份。
